臺灣臺中地方法院民事判決　　　　　　　 96年度訴字第947號
原　　　告　乙○○○○○○
訴訟代理人　林欣屏律師
被　　　告　甲○○
訴訟代理人　丙○○
　　　　　　　　　　　　樓
上列當事人間請求損害賠償事件，原告提起附帶民事訴訟，經本
院刑事法庭移送前來（96年度附民字第107號），並於中華民國
96年6月4日言詞辯論終結，本院判決如下：
    主      文
被告應給付原告新臺幣捌萬零伍佰伍拾元，及自民國96年3月2日
起至清償日止按週年利率5%計算之利息。
原告其餘之訴駁回。
本判決原告勝訴部分得假執行。
原告其餘假執行之聲請駁回。
    事實及理由
壹、程序事項：
    被告經合法通知，未於最後言詞辯論期日到場，核無民事訴
    訟法第386條各款所列情形，爰依原告之聲請，由其一造辯
    論而為判決。
貳、實體方面：
一、原告主張略以：緣原告於民國94年9月18日中秋節當日晚間
    ，與被告及被告之其他親友在臺中縣龍井鄉○○村○○○路
    42之1號被告住處烤肉聚餐，席間因原告不欲飲酒，乃至被
    告住處2樓休息，詎被告因邀約原告一同飲酒遭拒，竟惱羞
    成怒，手持放置於2樓廚房處之菜刀朝原告揮砍，並推打原
    告，致原告受有「頭皮開放性傷口3公分、後頸部開放性傷
    口1公分、左前臂挫傷5乘3公分及鼻挫傷3乘2公分」等傷害
    ，為此依侵權行為之法律關係請求被告：(1)醫療費新臺幣（
    下同）550元；(2)慰撫金50萬元等語。並聲明：(1)被告應給
    付原告50萬零550元，及自起訴狀繕本送達翌日起至清償日
    止，按年息5%計算之利息；(2)願供擔保請准宣告假執行。
二、被告未於最後言詞辯論期日到場，惟曾委任訴訟代理人到場
    及提出書狀，抗辯略以：兩造為好友舊識，因雙方飲酒誤事
    產生遺憾受傷事件，其因刑事案件籌措舉債11萬元繳納罰金
    ，復因該案與妻子爭吵而於95年10月12日離婚，付出慘痛代
    價，其曾向原告表示願意以4萬元和解，又原告由被告請求
    救護車送醫治療，經院方檢視後立即出院並率眾返回被告住
    處滋事，可見受傷不嚴重，被告經商失敗又父兼母職，現失
    業靠打零工維持生計，又有貸款300餘萬元，原告請求金額
    過高、其無法負擔等語，並聲明：駁回原告之訴。
、得心證之理由：
一、當事人主張有利於己之事實者，就其事實有舉證責任，固為
　  民事訴訟法第277條前段所明定。惟法院判斷為訴訟標的之
    法律關係存否時，必須先確定與該法律關係有關之各個法律
    事實，此各個法律事實並分由兩造當事人各於某種範圍內負
    舉證責任，但所應負者，並非絕對之舉證責任，而僅為相對
    之舉證責任，負舉證責任之一方，如已舉出相當之證據（最
    高法院18年上字第1679號、20年上字第2466號判例均以「相
    當之證明（據）」稱之，同院19年上字第2345號判例則以「
    適當之證明」稱之，同院18年上字第672號、19年上字第103
    9號判例則稱之為「切當之證明」，但內涵應無不同），即
    可脫卸舉證責任，轉由相對人負之（舉證責任之轉換），以
    求原被告獲同等之保護。舉證責任（心證形成）之相當（完
    備）與否，民事與刑事訴訟法理並不相同，在英美法上，一
    般民事事件係以證據優勢（提證之結果比較其可能性，一造
    強於他造，即應信為真實）作為證明程度（證明力）之標準
    ；特殊民事事件（例如：民事涉及刑事犯罪）則以明晰可信
    （中等程度的心證，提證之結果須使法院認為有高度之可能
    性，但無須達百分之百的毫無置疑餘地）作為標準；刑事案
    件則須達無合理之可疑（所舉證據，對於犯罪事實之存否，
    須達到無合理可資懷疑之處，始可宣告被告有罪）程度，應
    可資參考，是以在民事事件，負舉證責任之一方所提出之證
    據，視事件性質，如已足使法院心證形成達證據優勢或明晰
    可信之程度時，即可認有相當之證明，其舉證責任已盡，應
    轉由他方負舉證之責。
二、原告主張之前開事實，已據其提出澄清綜合醫院診斷證明書
    、本院96年度簡上字第24號傷害案件刑事判決1件（均影本
    ）為證，而被告雖曾委任訴訟代理人到場及提出書狀，惟其
    抗辯無非以兩造為好友舊識，因雙方飲酒誤事致原告受傷，
    原告請求金額過高云云，再者，本院依職權調取前開傷害案
    件刑事卷宗全卷，經核被告於刑事案件亦僅爭執有無持刀砍
    傷原告，而原告則始終指、證述被告係持刀傷害原告，且原
    告所受傷情為「頭皮開放性傷口3公分、後頸部開放性傷口1
    公分、左前臂挫傷5乘3公分、鼻挫傷3乘2公分」，其因而在
    94年9月18日23時32分至澄清綜合醫院急診就醫，傷口經縫
    合術處理治療，於94年9月19日12時30分離院，此有上開診
    斷證明書可憑，因其頭、頸傷勢屬開放性傷口，係遭銳器所
    致之可能性甚大，另被告於刑事案件稱：有「拿東西」打原
    告，不小心打到她頭部、頸部，我有喝酒，我真的不知道我
    拿什麼東西等語，因認原告就其主張之事實，可認有相當之
    證明，其舉證責任已盡，原告主張應認為真實。
三、因故意或過失不法侵害他人權利者，負損害賠償責任；不法
    侵害他人之身體或健康者，對於被害人因此喪失或減少勞動
    力或增加生活上之需要時，應負損害賠償責任；不法侵害他
    人之身體、健康、名譽、自由、信用、隱私、貞操，或不法
    侵害其他人格法益而情節重大者，被害人雖非財產上之損害
    ，亦得請求賠償相當之金額，民法第184條第1項前段、第19
    3條第1項、第195條第1項前段分別定有明文。本件因被告傷
    害行為致原告受有上開傷害，原告依上開規定請求被告賠償
    ，即屬有據。茲就原告請求之金額審究如下：
　(一)醫療費部分：原告主張因本次傷害事故所需之醫藥費550元
    之事實，業據原告提出醫療收據影本1件為證，原告該部分
    之請求，應屬有據。
  (二)慰撫金部分：非財產上損害之慰撫金數額，究竟若干為適當
    ，應斟酌兩造身分、地位、經濟狀況、加害程度及其他各種
    情形，俾為審判之依據（最高法院86年度臺上字第511號、
    第3537號判決意旨參照）。本院審酌兩造原係舊識，被告從
    事消防工程業務，復為人父母，自有相當社會經驗、人生閱
    歷，原應本諸理性態度待人處事，僅因中秋節相聚飲酒發生
    爭執，動輒持刀傷害原告，又原告所受傷情雖急診就醫縫合
    後，目前大致復原，然原告係頭、頸、鼻等處受傷，依當時
    受傷狀態，侵害程度仍非輕微，暨兩造身分地位、財產狀況
    （見本院調取之稅務電子閘門財產所得調件明細表）等一切
    情狀，認原告所得請求被告賠償其之非財產上損害以8萬元
    為相當，逾該數額之請求即非正當。
四、從而，原告本於侵權行為之法律關係，請求被告給付8萬零
    550元，及自起訴狀繕本送達翌日即96年3月2日起至清償日
    止按5%計算之利息，為有理由，應予准許，原告逾此範圍之
    請求，即屬無據，應予駁回。
五、本件係所命給付金額未逾50萬元之判決，爰依民事訴訟法第
    389條第1項第5款之規定，依職權宣告假執行。至於原告敗
    訴部分，其假執行之聲請即失所依據，應併予駁回。
六、本件事證已臻明確，兩造其餘之攻擊及防禦方法，核與本件
    判決結果無影響，爰不逐一論述，附此敘明。
肆、本件原告提起刑事附帶民事訴訟，經本院刑事庭依刑事訴訟
    法第504條第1項移送前來，依同條第2項規定免納裁判費，
    故毋庸為訴訟費用負擔之諭知，附此敘明。
伍、一造辯論及假執行宣告之依據：民事訴訟法第385條第1項前
    段、第389條第1項第5款。
中　  華    民　  國    96　　年　　6    月     22    日
                   民事第二庭   法  官 林慧貞
上為正本，係照原本作成。
如對本判決上訴，須於判決送達後20日內向本院提出上訴狀（須
附繕本）。
中　  華    民　  國    96　　年　　6    月     22    日
                                書記官
